【裁判字號】    90,訴,49
【裁判日期】    900620
【裁判案由】    殺人未遂等
【裁判全文】
臺灣高雄地方法院刑事判決                              九十年度訴字第四九號
    公  訴  人  台灣高雄地方法院檢察署檢察官
    被      告  乙○○
    選任辯護人  王國論
                康進益
右列被告因殺人未遂等案件，經檢察官提起公訴（八十九年度偵字第二五四二一號）
，本院判決如左：
    主  文
乙○○無罪，令入精神醫療所施以監護貳年。
    理  由
一、公訴意旨略以：被告乙○○於民國八十九年十一月十一日下午二時許，在高雄縣
    仁武鄉考潭村綠園新村一七一號，藉故基於殺人之犯意，持斧頭、開山刀接續砍
    殺其兄丙○○、甲○○、丁○○、戊○○，幸經渠等及時閃避始免於難，期間戊○○自其所有車牌號碼ＸＷ－三一八六號之自小客車逃離時，乙○○即持該開山
    刀擊壞該車後車廂（毀損部分未據告訴），復意圖為自己不法之所有，趁機劫取
    該車並予駛離，嗣因該車肇事，為警據報查獲，並扣押斧頭及開山刀各一把，因
    認被告涉犯刑法第二百七十一條第二項、第一項及懲治盜匪條例第五條第一項第
    一款之罪嫌等情。
二、公訴人認被告涉犯上開罪嫌，係以被害人丙○○、甲○○、丁○○、戊○○於警
    訊時之指訴，且有扣案之斧頭等物及驗傷診斷書、照片可資佐證，資為論據。訊
    據被告乙○○否認殺人及盜匪犯行，辯稱：伊見其大哥丙○○被下符咒，必須見
    血始能破符咒，始持斧頭及香爐，詎遭丙○○奪走，經三太子指示持開山刀去破
    法師之符咒，隨至甲○○住處擬打電話叫救護車載伊至精神醫院殺盡所有附身在
    精神病患之邪魔，甲○○持椅子砸伊，伊情急而亂揮開山刀，打完電話叫救護車
    後，見丁○○騎機車經過，因丁○○亦遭放符，須要見血破符咒，伊乃持開山刀
    亂砍，嗣見穿紅衣之戊○○，係下符咒之人，乃要驅趕戊○○及伊駕駛之車離開
    ，而砍其後車廂，戊○○逃走後，伊即問三太子為何救護車尚未到，三太子即指
    示救護車即戊○○之自小客車，伊乃駕駛該車踩足油門至伊母校考內國小六年孝
    班教室去殺邪魔之總部等語。
三、按心神喪失人之行為，不罰，刑法第十九條第一項定有明文。次按不能證明被告
    犯罪或其行為不罰者，應諭知無罪之判決，刑事訴訟法第三百零一條第一項亦有
    明文。經查，被告如何於八十九年十一月十一日下午二時三十分許，在高雄縣仁
    武鄉考潭村綠園新村一七一號內持斧頭砍被害人丙○○未著，繼而持香爐丟其頭
    部及手部，接著於同日下午二時四十分許，在高雄縣仁武鄉○○村○○路四七號
    持開山刀砍傷甲○○右後背擦傷、左腳底撕裂傷，隨於同日下午二時五十分許，
    在高雄縣仁武鄉○○村○○路廿七－三號門前，持開山刀砍傷丁○○三根手指，
    旋又至高雄縣仁武鄉考潭鄉綠園新村一七０號附近追殺戊○○，戊○○恐遭殺害
    而逃走，被告乃開走戊○○知上開自小客車等情，固經被害人丙○○、甲○○、
    丁○○、戊○○分別於警訊及本院審理時指述甚詳，並有驗傷單一紙、相片六張
    可稽及開山刀、斧頭各一把、香爐一個可資佐證。然被告經送高雄市立凱旋醫院
    鑑定結果，認為「案主之臨床診斷為急性精神病發作，且推斷其發病期約在案發
    前半年左右，因案主未接受過精神科治療，其病態逐漸發展而日益嚴重。案發當
    時之情形，除案主自陳外，亦求證當時在場之鄰居及若干證人，尤其訪談之證人
    中，甲○○及丙○○等人亦為此案之被害人，故其證詞可信度高。在案發當時案
    主之行為係受幻覺、妄想等症狀之支配，其思考之內容亦確實是屬於脫離現實之
    精神分裂病性質，致使其認知功能發生明顯障礙，對現實易做出錯誤判斷而導致
    犯行，依據台灣精神醫學司法小組建議標準（行為直接受妄想或幻覺等精神症狀
    所控制者，屬於心神喪失），推估當時精神狀態應已達「心神喪失」之程度。由
    於案主個人史上有多次暴力紀錄，病發後又有暴力傷人之情形，本案例為危險性
    極高之病人，可稱社會上之不定時炸彈，若案主未能接受持續治療，病情有續發
    之可能而導致錯誤行為，造成社會之不確定危險性相對增加；建議案主宜持續接
    受精神治療，且以精神醫療所治療為佳，以降低觸法之危險性。」此有高雄市立
    凱旋醫院九十年五月廿二日高市凱醫字第二０五一號函檢附之精神鑑定書一份在
    卷可按。足見被告為上開行為時，其精神狀態已達「心神喪失」之程度，依前揭
    說明其行為不罰，自應為無罪判決之諭知。又按「因心神喪失而不罰者，得令入
    相當處所施以監護。」「前二項處分期間為三年以下」，刑法第八十七條第一項
    、第三項分別定有明文。被告雖於行為時精神狀態達心神喪失之程度而不罰，惟
    被告曾有恐嚇及多次妨害自由之犯罪紀錄，有本院被告院內索引卡紀錄表、台灣
    高等法院被告全國前案紀錄表可考，病發後又有暴力傷人之情形，乃危險性極高
    之病人，為免其病情續發導致錯誤行為，造成社會之不確定危險，爰併宣告被告
    應令入精神醫療所施以監護二年。
據上論斷，應依刑事訴訟法第三百零一條第一項，刑法第十九條第一項、第八十七條
第一項、第三項，判決如主文。
本案經檢察官郭麗娟到庭執行職務。
中      華      民      國      九十      年      六      月    二十    日
                                  臺灣高雄地方法院刑事庭
                                      法  官    郭錦茂
右正本證明與原本無異。
如不服本判決，應於判決送達後十日內，向本院提出上訴狀。
                                      書記官    賴佳慧
中    華    民    國      九十      年      六      月      二十二      日


司法院資訊處製作；財團法人民間司法改革基金會備份。
